臺灣基隆地方法院民事判決
110年度家繼訴字第19號
原      告  翁培欽  


被      告  高勝隆  

兼上列之人
訴訟代理人  翁培志  


被      告  翁培杰  

訴訟代理人  王奕仁律師
被      告  翁周裕  



上列當事人間請求分割遺產事件，本院於民國110年11月10日言
詞辯論終結，判決如下：
    主      文
被繼承人翁高月子所遺附表一之遺產准予分割，按附表一所示之
分割方法予以分割。
被繼承人翁坤堯所遺附表二之遺產准予分割，按附表二所示之分
割方法予以分割。
訴訟費用由兩造各依附表三、附表四所示比例負擔。 
    理    由
壹、程序方面 
　　被告翁周裕經合法通知，未於言詞辯論期日到場，核無民事
    訴訟法第386條各款所列情形，爰依家事事件法第51條準用
    民事訴訟法第385條第1項前段之規定，准原告之聲請，由其
    一造辯論而為判決。
貳、實體方面 　　
一、原告起訴主張：
　㈠緣原告翁培欽為被繼承人翁高月子及翁坤堯之子，被繼承人
    翁坤堯於民國109年4月24日死亡，遺有如附表二所示之遺產
    ，繼承人為原告及被告翁培志、翁培杰、翁周裕均為其子女
    ，應繼分均為1/4。
　㈡被繼承人翁高月子於109年2月2日死亡，遺有如附表一所示之
    遺產，繼承人為配偶即被繼承人翁坤堯及兩造，應繼分均為
    1/6。惟因部分繼承人遲未出面致無法辦理遺產分割協議登
    記，為此爰依民法第1164條規定訴請准予裁判分割遺產
  ㈢並聲明：
　　⒈兩造就附表一所示被繼承人翁高月子之遺產，應依附表一
      之分割方法欄所示方法分割。
    ⒉原告、被告翁培志、翁培杰、翁周裕就附表二所示被繼承
      人翁坤堯之遺產，應依附表二之分割方法欄所示方法分割
      。
二、被告翁培志、翁培杰到庭陳稱對被繼承人翁高月子、翁坤堯
　　所遺遺產各依兩造應繼分予以分割沒有意見，被告翁周裕、
    經合法通知，未於言詞辯論期日到場，亦未提出書狀為何聲
    明或陳述。
三、按遺產繼承人，除配偶外，依下列順序定之：一、直系血親
    卑親屬。二、父母。三、兄弟姊妹。四、祖父母；第1138條
    所定第一順序之繼承人，有於繼承開始前死亡或喪失繼承權
    者，由其直系血親卑親屬代位繼承其應繼分；同一順序之繼
    承人有數人時，按人數平均繼承；配偶有相互繼承之權，其
    應繼分與第1138條所定第一順位繼承人同為繼承時，其應繼
    分與他繼承人平均。民法第1138條、第1140條第1141條前段
    及第1144條第1款分別定有明文。經查：原告主張被繼承人
    翁高月子遺有如附表一所示遺產、被繼承人翁坤堯遺有如附
    表二所示遺產、原告及被告翁培志、翁培杰、翁周裕均為翁
    坤堯之繼承人、兩造均為被繼承人翁高月子繼承人、上開遺
    產無依法或依契約約定不能分割情形等情，業據原告提出繼
    承原告戶籍謄本、被繼承人翁高月子戶籍謄本、翁坤堯戶籍
    謄本、繼承系統表乙份、郵政儲金存款餘額證明書正本乙份
    、被繼承人翁高月子財政部北區國稅局遺產稅財產參考清單
    、108年度綜合所得稅各類所得資料清單正本、被繼承人翁
    坤堯財政部北區國稅局遺產稅財產參考清單、108年度綜合
    所得稅各類所得資料清單正本各1份為證（見臺灣臺北地方
    法院民事聲請卷宗第21-37頁)。並有中華郵政股份有限公司
    110年5月24日儲字第1100135259號函檢附被繼承人翁高月子
    儲金帳戶詳細表及歷史交易清單、財政部北區國稅局七堵稽
    徵所110年5月26日北區國稅七堵營字第1101169558號函檢附
    被繼承人翁高月子、翁坤堯遺產稅關係資料各1分等、被告
    翁培杰所提遺產黃金照片1張在卷可憑（見本院卷第39-95、
    157頁)。且被告翁培志、翁培杰對此不為爭執，而被告翁周
    裕經合法通知未於言詞辯論期日到場，是原告上揭主張自堪
    信為真。
四、復按繼承人有數人時，在分割遺產前，各繼承人對於遺產全
    部為公同共有；繼承人得隨時請求分割遺產，但法律另有規
    定或契約另有訂定者，不在此限，民法第1151條、第1164條
    分別定有明文。本件兩造均為被繼承人翁高月子之繼承人、
    原告及被告翁培志、翁培杰、翁周裕為被繼承人翁坤堯之繼
    承人，而被繼承人翁高月子、翁坤堯所遺遺產，均尚未分割
    ，已如前述，且查無兩造、原告及被告翁培志、翁培杰、翁
    周裕就被繼承人翁高月子、翁坤堯所遺遺產另訂有契約或被
    繼承人翁高月子、翁坤堯所遺遺產有不得分割之情形，兩造
    就系爭遺產之分割又迄未達成協議，則原告訴請分割遺產，
    於法即屬有據。
五、再按公同共有物之分割，除法律另有規定外，準用關於共有
    物分割之規定；分割之方法不能協議決定，或於協議決定後
    因消滅時效完成經共有人拒絕履行者，法院得因任何共有人
    之請求，命為下列之分配：一、以原物分配於各共有人。但
    各共有人均受原物之分配顯有困難者，得將原物分配於部分
    共有人。二、原物分配顯有困難時，得變賣共有物，以價金
    分配於各共有人；或以原物之一部分分配於各共有人，他部
    分變賣，以價金分配於各共有人，民法第830條第2項、第82
    4條第2項分別定有明文。又繼承人欲終止其間之公同共有關
    係，惟有以分割遺產之方式為之。將遺產之公同共有關係終
    止改為分別共有關係，性質上屬分割遺產方法之一（最高法
    院82年度台上字第748號判決意旨參照）。原告起訴請求分
    割被繼承人翁高月子、翁坤堯所遺遺產，分割方式為由兩造
    、原告及被告翁培志、翁培杰、翁周裕依應繼分比例分割，
    被告翁培志、翁培杰均表示同意原告之分割方案，而被告翁
    周裕雖均未到庭，亦未提出書狀作何聲明或陳述，無法得知
    其意見，然經本院斟酌本件遺產之性質、經濟效用及全體共
    有人間之利益及公平等，認由各繼承人按應繼分比例維持分
    別共有，應屬適當。爰裁判分割如主文第1、2項所示。
六、末按因共有物分割、經界或其他性質上類似之事件涉訟，由
    敗訴當事人負擔訴訟費用顯失公平者，法院得酌量情形，命
    勝訴之當事人負擔其一部，民事訴訟法第80條之1定有明文
    ，此規定亦為家事訴訟事件所準用，觀之家事事件法第51條
    規定即明。本件分割遺產乃具非訟事件之性質，本院斟酌何
    種分割方法較能增進共有物之經濟效益，並兼顧兩造之利益
    ，以決定適當之分割方法，不因何人起訴而有不同，故原告
    請求分割之訴雖有理由，惟由敗訴當事人負擔訴訟費用顯非
    公平，爰由兩造各依如附表三、附表四所示比例負擔訴訟費
    用。
七、據上論結，本件原告之訴有理由，依家事事件法第51條、民
    事訴訟法第385條第1項前段、第78條、第80條之1、第85條
    第1項，判決如主文。
中　　華　　民　　國　　110 　年　　11　　月　　24　　日
                   家事法庭     法  官　黃永定
以上正本係照原本作成。
對於本件判決如有不服，應於收受送達後20日內向本院提出上訴
書狀，敘述上訴之理由，上訴於臺灣高等法院，並按他造當事人
之人數附具繕本。如委任律師提起上訴者，應一併繳納上訴審裁
判費。 
中　　華　　民　　國　　110 　年　　11　　月　　24　　日
                                 書記官　佘筑祐
　　　　　　　　　　　　　　　　
附表一：被繼承人翁高月子遺產及分割方式
編號 項目 金額（新臺幣） 分割方法   1 翁高月子郵局存簿儲金（立帳局號:000000-0帳號：000000-0） 3,042,972元及其利息。 原物分割，由兩造及被繼承人翁坤堯依附表三所示應繼分比例分配。   2 黃金一批(戒指17只、手環3條、項鍊4條、玉石4顆、謝神金牌8片，項目、照片見本院卷第156-157頁)  。  變價分割，變價後所得價金由兩造及被繼承人翁坤堯依附表三所示應繼分比例分配。 
附表二：被繼承人翁坤堯遺產及分割方式
編號 項目 金額（新臺幣） 分割方法  1 附表一編號1，被繼承人翁高月子遺產應繼分。 507,162元（計算式：3,042,972元÷6＝507,162元） 由原告、被告翁培志、翁培杰、翁周裕依附表四所示應繼分比例分配。  2 附表一編號2，被繼承人翁高月子遺產應繼分。 附表一編號2黃金一批變價後所得價金被繼承人翁坤堯依附表三所示應繼分比例分配所得款項。 由原告、被告翁培志、翁培杰、翁周裕依附表四所示應繼分比例分配。 
附表三：被繼承人翁高月子之繼承人及應繼分
編號 姓名 應繼分比例  1 翁坤堯 1/6  2 翁培志 1/6  3 翁培杰 1/6  4 翁培欽 1/6  5 翁周裕 1/6  6 高勝隆 1/6 
附表四：被繼承人翁坤堯之繼承人及應繼分
編號 姓名 應繼分比例  1 翁培志 1/4  2 翁培杰 1/4  3 翁培欽 1/4  4 翁周裕 1/4